【裁判字號】    90,訴,109
【裁判日期】    900412
【裁判案由】    業務過失致死
【裁判全文】
臺灣屏東地方法院刑事判決                            九十年度訴字第一九號
    公  訴  人  臺灣屏東地方法院檢察署檢察官
    被      告  丙○○
                乙○○
    右  一  人
    選任辯護人  曾慶隆律師
右列被告等因業務過失致死案件，經檢察官提起公訴（八十九年度偵字第五二六五號
及八十九年度偵字第六七七九號），本院判決如左：
    主  文
丙○○從事業務之人，因業務上之過失致人於死，處有期徒刑捌月，緩刑參年。
乙○○因過失致人於死，處拘役參拾日，如易科罰金，以參佰元折算壹日，緩刑貳年
。
    事  實
一、丙○○乃安林工程股份有限公司之負責人，為從事工程施工業務之人，於民國八
    十九年八月四日上午八時許，在屏東鄉道台二十六線北上慢車道十二點七公里處
    ，施作其向台灣電力公司承包之地下管路工程，本應注意施工開挖路面後，應確
    實回填土石、柏油，若未能確實回填，亦應於開挖地點前數公尺處擺設適當之警
    告安全標示，以免往來車輛因路面坑洞而發生危險，而依當時之情況又無不能注
    意之情事，竟疏未注意確實回填施工所造成之坑洞，亦未於坑洞前擺設任何警告
    安全標示，而僅隨意回填部分砂石，並使部分砂石散佈於附近路面，適於同年月
    六日十四時三十二分許，乙○○騎乘車牌號碼ＯＯＲ─八五六號重型機車，搭載
    藍麗娟，沿省道台二十六線由南往北行駛，行經上開施工處時，本應注意車前狀
    況，依當時天候及路況均良等無不能注意之情事，竟疏未注意車前路面有施工情
    形，因路面上之砂石凹凸不平而致車身失控滑倒，藍麗娟則滑至左側之外側快車
    道上，而遭由潘志忠（另經檢察官為不起訴處分）所駕駛行駛於後方之車牌號碼
    ＦＺ─六六八號營業大客車閃避不及，壓住其骨盆部位，致腹內出血、骨盆骨折
    經送醫後因心肺衰竭不治死亡。
二、案經臺灣高雄地方法院檢察署檢察官據報相驗後簽移臺灣屏東地方法院檢察署，
    由該署檢察官自動檢舉簽發偵辦及藍麗娟之父丁○○訴請屏東縣警察局恆春分局
    報告該署檢察官偵查起訴。
    理  由
一、訊據被告二人對於因被告丙○○未將上址施工處之砂石清除，使砂石佈滿路面，
    致被告乙○○騎至該處滑倒，而藍麗娟遭大客車壓傷致死之事實固不否認，惟被
    告丙○○辯稱有在開挖地點前擺設二支三角圓筒警告標示，其應負之過失責任應
    予減輕；被告乙○○則矢口否認有過失犯行，辯稱本件車禍之發生係因為路面未
    鋪設完善及未設有警告標示，而被害人會死亡係因為潘志忠之過失所致，伊並無
    過失等語。惟查，本件肇事地點並未設有任何警告標示，事後到場處理之警員為
    防止意外再發生才將二支三角圓筒警告標示放置該處，有卷附事故當現場之照片
    可資對照，並經到場處理之警員甲○○於本案審理中證述屬實；次查，該地點之
    路面佈滿砂石及坑洞，並未作適當清除，佔住慢車道，致使來車需繞道外側快車
    道始能安全通行，增加車行之危險，此有卷附之照片可資參照，且亦經被告丙○
    ○於本院審理中說明係員工未照其要求清除，足見被否丙○○並未確實清理現場
    ，且未設置警告標誌，其所辯係事後卸責之詞，不足採信；復查，被告丙○○為
    該處工程之承包商安林工程股份有限公司之負責人，此有台灣電力股份有限公司
    屏東區營業處八十九年十月三十日屏區工一字第八九一○─三七九六號函覆之承
    攬契約一份在卷可稽，可見其於業務上負有清理現場並警告來往車輛之責任，其
    過失堪予認定；再查，當時天侯良好，被告乙○○行車疏於注意車前狀況，騎經
    路面砂石及坑洞，先是違規自慢車道繞行至快車道，後又為避免危險竟採取緊急
    煞車，反而使機車不穩而失控滑倒，並致被害人摔至外側快車道，有卷附現場照
    片及道路交通事故調查報告表一紙可資佐證，是以本件被告乙○○顯有未注意車
    前狀況之過失，且本件經送台灣高屏澎區車輛行車事故鑑定委員會鑑定結果亦有
    相同認定，此有高屏澎鑑字第八九一四○三號鑑定意見書一份附卷可憑；末查，
    本件被害人確係因本件車禍受傷送醫不治死亡，亦經台灣高雄地方法院檢察署檢
    察官督同法醫師相驗屬實，製有相驗筆錄、相驗屍體證明書、驗斷書在卷足憑。
    綜上所述，本件被害人確係因被告二人之過失行為致死，是被告二人之過失行為
    與被害人之死亡結果間，具有相當因果關係，事證明確，被告等犯行均堪以認定
    。
二、核被告丙○○所為係犯刑法第二百七十六條第二項之業務過失致死罪，被告乙○
    ○所為係犯同條第一項之過失致死罪。爰審酌被告丙○○並無前科，素行尚佳，
    此有卷附被告丙○○之臺灣高等法院被告全國前案紀錄表可稽、事後坦承犯行、
    深表懊悔、且事後迅速與被害人家屬達成和解，被害人家屬亦表示不予追究，此
    經被害人父親丁○○在警偵訊中陳述明確，並有和解書附卷可按；而被告乙○○
    亦無前科，素行良好，此有卷附被告乙○○之臺灣高等法院被告全國前案紀錄表
    可稽、在本案中亦因滑倒而受有傷害、事後被害人家屬皆未指責追究，且表示願
    將保險金五十萬元賠償被害人家屬，有協議書一紙附卷可按、而與被害人係同學
    ，遭此變故亦深自責難等一切情狀，分別量處如主文所示之刑，被告乙○○部分
    並諭知易科罰金之折算標準（按被告行為後，刑法第四十一條已於九十年一月四
    日修正，同月十日經總統公布施行為「犯最重本刑為五年以下有期徒刑以下之刑
    之罪，而受六個月以下有期徒刑或拘役之宣告，因身體、教育、職業、家庭之關
    係或其他正當事由，執行顯有困難者，得以一元以上三元以下折算一日，易科罰
    金。但確因不執行所宣告之刑，難收矯正之效，或難以維持法秩序者，不在此限
    。併合處罰之數罪，均有前項情形，其應執行之刑逾六月者，亦同。」，故依同
    法第二條第一項前段規定應適用裁判時即修正後之刑法第四十一條第一項諭知易
    科罰金之折算標準）。查被告等前均未曾受有期徒刑以上之刑之宣告，有上述被
    告全國前案紀錄表二紙在卷可按，且均因過失而犯罪，而被告丙○○已與被害人
    家屬達成和解，被害人家屬則不願追究被告乙○○之責任，已如前述，二人經此
    偵審教訓，當知所警惕，信無再犯之虞，本院認所宣告之刑均以暫不執行為適當
    ，併各諭知被告丙○○緩刑三年、被告乙○○緩刑二年，以啟自新。
據上論斷，應依刑事訴訟法第二百九十九條第一項前段，刑法第二條第一項前段、第
二百七十六條第一項、第二項、第四十一條第一項前段、第七十四條第一款，罰金罰
鍰提高標準條例第一條前段、第二條，判決如主文。
中      華      民      國      九十      年      四      月    十二    日
                                      臺灣屏東地方法院刑事第二庭
                                          法  官  莊鎮遠
右判決正本證明與原本無異。
對於本判決如有不服應於收受送達後十日內向本院提出上訴書狀上訴於台灣高等法院
高雄分院並按他造當事人之人數附具繕本。
                                         書記官   魏慧夷
中      華      民國     九十      年      四      月     十二    日
附錄本案論罪科刑法條：
刑法第二百七十六條：
因過失致人於死者，處二年以下有期徒刑、拘役或二千元以下罰金。
從事業務之人，因業務上之過失犯前項之罪者，處五年以下有期徒刑或拘役，得併科
三千元以下罰金。


司法院資訊處製作；財團法人民間司法改革基金會備份。
